臺灣新竹地方法院刑事判決　　　　　　　　　　　　　九十一年度訴字第五七號
　　公　訴　人　臺灣新竹地方法院檢察署檢察官
　　被　　　告　甲○
右列被告因違反選舉罷免法案件，經檢察官提起公訴（九十一年度選偵字第八０號）
，本院判決如左：
    主  文
甲○連續對於有投票權之人交付賄賂，處有期徒刑月，如易科罰金，以佰元折算
壹日，褫奪公權貳年。
扣案之賄款新台幣柒仟元均沒收。
    事  實
一、甲○為使不知情之新竹縣竹北市第五屆尚義里里長候選人曾朝慶能順利當選新竹
    縣竹北市第五屆尚義里里長，竟基於對於有投票權人行求賄賂之概括犯意，先於
    民國九十一年六月五日上午九時四十分許，至新竹縣竹北市○○路六三一號有投
    票權之尚義里里民許郭錦珠住處，以暗示之方法，請許郭錦珠及其家中有本次投
    票權之三人（甲○不知道實際上僅有二位）於該次里長選舉時投票給曾朝慶，並
    拿出每張面額各新台幣（下同）一千元之千元鈔票三張即三千元欲交付給許郭錦
    珠，但為許郭錦珠當場拒絕，表示其不收買票錢後，甲○即行離去；甲○繼於同
    日上午十一時三十分許，至有投票權之尚義里里民孫李英（另經檢察官為職權不
    起訴處分確定）住處，亦對孫李英要求其家人六位有投票權人均投票給曾朝慶，
    經孫李英表示應為七人有投標權後，甲○隨即交付千元鈔票七張即七千元給孫李
    英，並約定行使投票權給曾朝慶。嗣經民眾檢舉，警員隨即於同日下午二時許，
    在新竹縣竹北市○○路六百六十號查獲，並扣得上開甲○交付予孫李英之七千元
    賄款。
二、案經新竹縣警察局竹北分局報告臺灣新竹地方法院檢察署檢察官偵查起訴。
    理  由
一、訊據被告甲○，於警訊及檢察官偵訊時，對於上情均坦承不諱，然於本院審理時
    固坦承有去找里民許郭錦珠、孫李英二人，惟矢口否認有右開賄選之犯意，改口
    辯稱：因為曾朝慶是我的朋友，他沒有錢競選，但我和另一位候選人是同宗，我
    不好意思公開支持曾朝慶，所以我去找郭錦珠、孫李英二人並拿錢給他們，是想
    託他們把錢拿給曾朝慶，我不是要賄選云云。經查，右開事實，業據證人許郭錦
    珠、孫李英二人分別於警訊及檢察官偵訊時詳細證述在卷，並有被告甲○交付予
    證人孫李英之七張千元鈔票之七千元賄款扣案在卷可憑；衡情，被告亦自承與證
    人許郭錦珠、孫李英二人間僅係同鄰里之關係，被告又表示拿給證人許郭錦珠、
    孫李英二人的一萬元都是其自掏腰包，若證人許郭錦珠、孫李英二人並未依約把
    從被告手中的現鈔交付給候選人曾朝慶時，被告又將如何處理？被告所辯，顯係
    卸責之詞，不足採信，其於警訊及檢察官偵訊時所述應為真實。綜上所述，本件
    事證已臻明確，被告之賄賂犯行洵堪認定，應予依法論科。
二、核被告甲○所為，係違反公職人員選舉罷免法第九十條之一第一項之對有投票權
    人交付賄罪。被告對於證人許郭錦珠之行求賄賂行為，係交付賄賂之階段行為；
    被告先後二次犯行，時間緊接、手法雷同，所犯係犯罪構成要件相同之罪，顯係
    基於概括之犯意反覆為之，應依刑法第五十六條連續犯之規定論以一連續對有投
    票權人交付賄罪，並依法加重其刑。公訴人認被告係犯對有投票權人交付賄罪與
    對有投票權人行求賄賂罪，並認此上開二罪，犯意各別，罪名不同，應分論併罰
    ，顯有未洽，應予更正。又被告於偵查中曾自白上情，有警、偵訊筆錄在卷可憑
    ，應依公職人員選舉罷免法第九十條之一第五項之規定減輕其刑，並先加後減之
    。爰審酌被告企圖以金錢介入地方基層選舉，污染社會民主政治，幸有民眾檢舉
    始得以發現並適時阻止，並考量其於犯罪後至本院審理時復推詞卸責等一切情狀
    ，量處如主文所示之刑，並諭知易科罰金之折算標準，以資警惕。又被告因受有
    期徒刑以上刑之宣告，併依公職人員選舉罷免法第九十八條第三項之規定宣告褫
    奪公權二年。
三、扣案之七千元，係被告甲○用以交付之賄賂，業據被告甲○及證人孫李英分別陳
    明在卷，不問屬於犯人與否，併依公職人員選舉罷免法第九十條之一第三項之規
    定宣告沒收。
四、據上論斷，應依刑事訴訟法第二百九十九條第一項前段，公職人員選舉罷免法第
    九十條之一第一項、第三項、第五項、第九十八條第三項，刑法第十一條、第五
    十六條、第四十一條第一項、第三十七條第三項，罰金罰鍰提高標準條例第二條
    ，判決如主文。
本案經檢察官劉邦繡到庭執行職務。
中      華      民      國    九十一    年     十一     月    二十六    日
                                    臺灣新竹地方法院刑事第一庭
                                        法  官    遲中慧
右正本證明與原本無異。
如不服本判決，應於判決送達後十日內向本院提出上訴狀( 應附繕本 )，上訴於
臺灣高等法院。
                                        書記官    龔柏萃
中      華      民      國    九十一    年     十一     月    二十六    日
附錄本案論罪科刑法條全文：公職人員選舉罷免法第九十條之一第一項
 (罰則 (七) －妨害他人選罷)
以強暴、脅迫或其他非法之方法為左列行為之一者，處五年以下有期徒刑
：
一　妨害他人競選或使他人放棄競選者。
